【裁判字號】    98,交訴,231
【裁判日期】    990324
【裁判案由】    肇事逃逸罪等
【裁判全文】
臺灣臺中地方法院刑事判決             98年度交訴字第231號
公  訴  人  臺灣臺中地方法院檢察署檢察官
被      告  乙○○
上列被告因肇事逃逸罪等案件，經檢察官提起公訴（98年度調偵
字第329 號），就被告被訴肇事逃逸罪部分，本院判決如下：
    主    文
乙○○駕駛動力交通工具肇事，致人受傷而逃逸，累犯，處有期
徒刑捌月。
    犯罪事實
一、乙○○前曾於民國95年間，因酒後駕車案件，經本院以96年
    度中交簡字第361 號，判處有期徒刑3 月確定，於96年5 月
    31日易科罰金執行完畢。詎其仍不知悔改，於98年1 月20日
    晚上7 時1 分許，騎乘車牌號碼CZ7-519 號機車，行經臺中
    市○區○○路與自由路口設有機車二段式左轉標誌之路口，
    欲左轉時，因疏未注意而未依規定二段式左轉，致於通過該
    路口時，撞擊亦同行駛至該處之甲○○所騎乘之5GX-933 號
    機車，致甲○○人車倒地，受有肩部挫傷、手指開放性傷口
    及膝挫傷等傷害（就被訴過失傷害部分，已據本院先為不受
    理之判決）。詎乙○○明知騎乘上開動力交通工具肇事，致
    甲○○受傷後，其係依法負有救助義務之人，理應將乙○○
    送醫救治，或為適當之保護處置，竟生肇事逃逸之犯意，旋
    即騎乘前開機車離開現場而逃逸。嗣經警調閱該路口監視器
    畫面後，始循線查獲上情。
二、案經甲○○訴由臺中市警察局第一分局報告臺灣臺中地方法
    院檢察署檢察官偵查起訴。
    理  由
壹、證據能力部分：
    按被告以外之人於審判外之言詞或書面陳述，除法律有規定
    者外，不得作為證據；又被告以外之人於審判外之陳述，雖
    不符合同法第159 條之1 至第159 條之4 規定，但經當事人
    於審判程序同意作為證據，法院審酌該言詞陳述或書面陳述
    作成時之情況，認為適當者，亦得為證據。當事人、代理人
    或辯護人於法院調查證據時，知有第159 條第1 項不得為證
    據之情形，而未於言詞辯論終結前聲明異議者，視為有前項
    之同意，刑事訴訟法第159 條第1 項及第159 條之5 分別定
    有明文。經查，本判決下列所引用之其餘被告乙○○以外之
    人於審判外之陳述（含書面陳述），檢察官及被告迄至本院
    言詞辯論終結前均未聲明異議，本院審酌上開證據資料製作
    時之情況，尚無違法不當及證明力明顯過低之瑕疵，亦認為
    以之作為證據應屬適當，揆諸前開規定，爰依刑事訴訟法第
    159 條之5 規定，認前揭證據資料均有證據能力。
貳、認定犯罪事實所憑之證據及論罪科刑情形：
一、訊據被告固坦承曾於前揭時、地駕車經過該路口，且與證人
    即被害人甲○○發生車禍，證人甲○○並因而受有傷害，而
    於車禍發生後，伊並未報警及通知救護車，且未靠近照護證
    人甲○○等情，惟否認涉有前揭犯行，辯稱：伊於本案車禍
    發生，有停留在現場約10分鐘，當時因伊己身亦有受傷，所
    以並未主動報警及通知救護車；另伊本來要靠近證人甲○○
    ，然附近路人一直拉伊，稱有危險不要靠近，伊才未上前救
    護，伊係等到救護車前來才離開現場云云。經查：
  (一)被告曾於前揭時、地，因未能遵守二段式左轉規定，致被告
    所騎乘機車車頭，與證人甲○○所騎乘機車之左側前段車身
    發生碰撞，致證人甲○○受有肩部挫傷、手指開放性傷口及
    膝挫傷等傷害乙情，業據被告坦承在卷，核與證人甲○○於
    警詢時證述車禍經過及受傷情形等情相符（見警卷第7 頁至
    第9 頁），並有被告所騎乘機車經過事故路段及發生肇事經
    過之監視器側錄照片4 紙，證人甲○○所騎乘機車倒地之照
    片共6 紙，被告及證人甲○○騎乘機車之受損照片共3 紙（
    見警卷第11頁至第14頁，98年度核交字第543 號卷第4 頁至
    第6 頁、第10頁、第12頁），及澄清綜合醫院98年1 月22日
    診斷證明書1 紙（見警卷第16頁），及道路交通事故現場圖
    、道路交通事故調查報告表(一)、(二)各1 紙在卷可稽（見警卷
    第20頁至第22頁），上情應堪認定。
  (二)被告於前揭時、地發生車禍後，並未對證人甲○○採取救護
    行為或其他必要措施，即逕行騎車離開現場，此有被告扶起
    機車離開之監視器側錄照片4 紙在卷可參（見98年度核交字
    第543 號卷第6 頁至第8 頁）。蓋被告當日發生車禍時，係
    以機車車頭位置，碰撞證人甲○○所騎乘機車之左側前段車
    身，業如前述，從而，被告對於當日曾與證人甲○○發生車
    禍，且致證人甲○○人車倒地乙情，知之甚詳。再證人甲○
    ○係騎乘機車，且於事故發生後，從該路口中心點位置，倒
    地滑行至路邊靠近人行道位置乙情，亦有前揭照片可稽，而
    被告復陳稱伊於事故發生後，曾停留於現場觀看證人甲○○
    ，衡諸常情，一般人騎乘機車遭受撞擊人車倒地後，將致有
    擦、挫傷，故被告對於證人甲○○經前揭事故撞擊後，受有
    傷害，亦應有所認識。從而，被告於騎乘前揭機車肇事致證
    人甲○○倒地受傷後，竟未報警處理，或對證人甲○○採取
    救護行為或其他必要之措施，卻逕行騎車離去現場，是被告
    確係肇事逃逸無訛。
  (三)被告雖辯稱伊當日係因己身亦有受傷，才未報警及通知救護
    車；且係因路人阻攔，致未上前照護證人甲○○，而於路邊
    等待救護車到達後始離開云云。惟查：本案被告己身因該
    次車禍，僅有腳部受傷乙情，業據被告於本院99年3 月10日
    審理時陳稱在卷，且觀諸前揭路口監視器畫面所示，被告於
    事故後即將機車牽起駛離現場，足認被告當日雖因車禍受傷
    ，然被告之傷勢非重，並無何客觀上不能救護證人甲○○之
    情；證人即在場目擊並通知救護車之江錫珍於警詢時證稱
    ：其經過事故地點，聽到撞擊聲後，發現係2 部機車發生事
    故，其即打電話通知救護車；後來因現場已有許多人在關心
    傷者，其即於號誌轉換後離開現場等語（見98年度核交字第
    543 號卷第25頁至第26頁），另衡諸證人甲○○當時機車倒
    地位置，已係在接近人行道之斑馬線上，當時並有其他路人
    靠近協助照護，實難認被告有何接近照護會生危險之顧慮；
    況被告於偵訊時曾陳稱：事故發生後，伊要去扶證人甲○
    ○，遭證人甲○○拒絕，伊就站在路口等，監視器側錄照片
    上有伊騎走之畫面，但伊當時並非騎車逃逸，而係將車騎到
    旁邊路口云云（見98年度偵字第6569號卷第7 頁），然此情
    顯與證人甲○○於警詢時證稱：其於受傷後，係路人報案叫
    救護車，當時其僅知係與一機車發生車禍，但對方車號及駕
    駛人，其均不清楚等語（見警卷第8 頁）不符，亦與伊事後
    於本院審理時改辯稱前情相違，更足徵被告上開辯解，均係
    屬事後卸責之詞，不足採信。
  (四)按汽車駕駛人駕駛汽車肇事致人受傷或死亡，應即採取救護
    或其他必要措施，並向警察機關報告，不得駛離或逃逸，道
    路交通管理處罰條例第62條第3 、4 項定有明文。又因道路
    交通事故之發生，常非於己之鄰親家里，時有告救不能情事
    ，乃科以肇事者須即採取救護或其他必要措施，並應向警察
    機關報告之法定義務，以防因就醫延誤致生無謂傷亡，並俾
    得通知傷亡者家屬到場，以明責任，是凡肇事人於行車肇事
    致人受傷或死亡，未即採取救護或其他必要措施，並向警察
    機關報告，即駕車逃逸者，均應依該規定處罰，至其嗣後是
    否受刑事訴追及已否與被害人達成民事和解，賠償損失，對
    其應受處罰乙節，並不生影響。職是之故，汽車駕駛人駕駛
    汽車肇事，不論其責任之歸屬為何，即有義務留在肇事現場
    ，採取救護或其他必要措施，並向警察機關報告，以維護他
    人之生命與其他用路人之交通安全。其立法目的，既係促使
    駕駛人於肇事致死傷後，能對被害人即時救護，報告警察機
    關，以減少死傷，是該罪之成立祇以行為人有駕駛動力交通
    工具肇事，致人死傷而逃逸之事實為已足（最高法院92年度
    臺上字第4468號刑事判決意旨參照）。本案被告騎乘機車與
    證人甲○○發生擦撞，致證人甲○○人車倒地，機車倒地時
    機車騎士身體因與地面及機車車身摩擦及撞擊，復因防護力
    不足往往非死即傷，此為一般人所周知，本件被告既知伊騎
    乘機車與證人甲○○所騎乘之機車發生擦撞，且2 部機車均
    倒地，被告理應對證人甲○○當場受有傷害之情況已有認識
    ，其竟未採取救護或其他必要措施，並向警察機關報告，即
    行駕車離去，伊肇事逃逸乙情已甚灼然。本案事證明確，被
    告犯行堪以認定，應予依法論科。
二、被告駕車肇事致證人甲○○受傷後，竟不為必要之救護措施
    ，而駕車加速逃逸，核其所為，係犯刑法第185 條之4 肇事
    逃逸罪。被告前曾於95年間，因酒後駕車案件，經本院以96
    年度中交簡字第361 號，判處有期徒刑3 月確定，於96年 5
    月31日易科罰金執行完畢等情，有臺灣高等法院被告前案紀
    錄表存卷可參，其於有期徒刑執行完畢後5 年內，故意再犯
    本案有期徒刑以上之罪，為累犯，應依刑法第47條第1 項規
    定，加重其刑。爰審酌本案被告肇事後，對證人甲○○棄之
    不顧擅離現場，並未停車加予救護，且犯後復否認犯行，未
    見悔意，惟其已與證人甲○○達成和解，此有臺中市中區調
    解委員會調解書1 紙在卷可稽，且證人甲○○之傷勢尚非極
    為嚴重，車禍發生時間係於下班尖峰時段，且事故地點尚屬
    人車往來頻繁之地，因被告不為及時救護，對於證人甲○○
    所生危害較微等一切情狀，暨被告之智識程度、品行、家庭
    狀況等一切情狀，核情量處如主文所示之刑。
三、本件被告被訴過失傷害部分，業已另行為不受理判決，附此
    敘明。
據上論結，依刑事訴訟法第299 條第1 項前段，刑法第185 條之
4 、第47條第1 項，判決如主文。
本案經檢察官胡宗鳴到庭執行職務。
中    華    民    國    99    年    3     月    24    日
              交通法庭    審判長法  官  施慶鴻
                                法  官  周莉菁
                                法  官  簡婉倫
以上正本證明與原本無異。
如不服本判決應於收受判決後10日內向本院提出上訴書狀，並應
敘述具體理由；其未敘述上訴理由者，應於上訴期間屆滿後20日
內向本院補提理由書（均須按他造當事人之人數附繕本）「切勿
逕送上級法院」。
                                書記官  許千士
中    華    民    國    99    年    3     月    24    日
【附錄本案論罪科刑法條】
中華民國刑法第185條之4
駕駛動力交通工具肇事，致人死傷而逃逸者，處 6 月以上 5 年
以下有期徒刑。

司法院資訊處製作；財團法人民間司法改革基金會備份。
